臺灣臺北地方法院民事簡易判決
110年度北簡字第8980號
原      告  胡國龍  
訴訟代理人  劉文瑞律師(法扶律師)  
被      告  聯邦商業銀行股份有限公司


法定代理人  林鴻聯  
訴訟代理人  陳鼎樺  
            王韋智  
            陳嘉弘  
上列當事人間請求確認債權不存在事件，本院於民國111年10月1
9日言詞辯論終結，判決如下︰
    主  文
原告之訴駁回。
訴訟費用由原告負擔。 
    事實及理由
壹、程序部分：
  ㈠被告之法定代理人原為李憲章，嗣於訴訟中變更為林鴻聯，
    並聲明承受訴訟，有聲明承受訴訟之陳報狀及被告公司變更
    登記表可稽(見本院卷一第257、261-269頁)，應予准許。
　㈡次按確認法律關係之訴，非原告有即受確認判決之法律上利
    益者，不得提起之；確認證書真偽或為法律關係基礎事實存
    否之訴，亦同，民事訴訟法第247條第1項定有明文。所謂即
    受確認判決之法律上利益，係指法律關係之存否不明確，原
    告主觀上認其在法律上之地位有不安之狀態存在，且此種不
    安之狀態，能以確認判決將之除去者而言（最高法院52年台
    上字第1240號判例參照）。本件原告主張被告對原告如附表
    所示債權（下稱系爭債權）不存在，為被告所否認，可見兩
    造間就是否有系爭債權存在並不明確，並致原告在私法上之
    地位有受侵害之危險，而此項危險得以對於被告之確認判決
    除去之，是原告於本件自有即受確認判決之法律上利益，其
    提起本件確認之訴，自屬合法。
貳、實體部分：
一、原告主張：
　㈠原告於民國110年4月間收受臺灣新北地方法院（下稱新北地
    院）之執行命令，其內容略以，該院110年度司執字第32475
    號債權人聯邦商業銀行股份有限公司（即被告）與債務人胡
    國龍（即原告）間清償債務強制執行事件，債權人持新北地
    院109年度司促字第16428號支付命令（下稱系爭支付命令）
    並取得確定證明書，聲請於如附表所示系爭債權範圍內，扣
    押債務人在第三人材霈有限公司任職期間每月支領之薪資債
    權。
　㈡承前，實則原告於92年間因吸食毒品事件接受勒戒，並因犯
    罪而自94年4月9日起入監服刑，直到107年7月30日縮短刑期
    假釋出獄，並未向被告借貸，亦不明系爭債權緣由，故原告
    主張與被告間並無前開債務存在，亦未在系爭債權之申請文
    件簽名，且亦否認前開強制執行事件所依據之支付命令有合
    法送達之情事，故訴請確認系爭債權不存在。
  ㈢並聲明：確認被告（起訴狀誤載為原告）對原告（起訴狀誤
    載為被告）如附表所示之系爭債權不存在。
二、被告則以：
　㈠原告胡國龍於92年4月16日向被告之中港簡易型分行申請兼具
    現金卡及信用卡功能、單卡雙額度、分別計算利息之國民現
    金卡，依約相對人得於約定期間內動用借款，但應於還款週
    期截止日前或於約定到期日清償。嗣因原告未依約定向被告
    給付應付之最低還款額，故所有欠款視為到期，原告依約應
    對被告清償全部積欠之款項，並依國民現金綜合約定書第壹
    篇第9條、國民現金綜合約定書第參篇第10條之約定計算信
    用卡及現金卡利息。又原告計至95年11月30日止，尚餘國民
    卡（按即信用卡）欠款新臺幣（下同）17,797元（即本金15
    ,715元及92年8月31日至民國93年3月30日間所產生之利息2,
    082元、違約金0元）以及現金卡欠款32,766元（即本金29,2
    29元及截至92年9月1日間所產生之利息3,537元、違約金0元
    ）未予清償，故被告可依如附表所示系爭債權請求原告給付
    ，故被告依法向新北地院聲請核發系爭支付命令並取得確定
    證明書，嗣向新北地院110年度司執字第32475號聲請強制執
    行經受理在案，故被告對原告確有系爭債權存在。
　㈡又原告稱其係於92年間因吸食毒品接受勒戒，後因犯罪始自9
    4年4月9日起至107年年7月30日入監服刑，並據此稱其並未
    向被告借貸。然原告係於92年4月16日間以身分證影本、快
    樂休閒中心名片(原告與他人合夥之熱炒店)等身分、資力證
    明文件，向被告之中港簡易型分行現場以國民現金申請書申
    請國民現金卡使用。然原告申請暨對保之日期即92年4月16
    日，並未在所提出之法務部○○○○○○○出監證明書之入監或羈
    押期間所涵蓋，則原告所述系爭債權發生時因原告已在監而
    未向被告借貸之情事，與事實似有未合。
  ㈢綜上，原告提出確認債權不存在之訴，並無理由，應予駁回
    。並聲明：原告之訴駁回。
三、得心證之理由：
    原告主張系爭債權不存在，惟為被告所否認，並以前詞置辯
    。經查：
　㈠原告固主張：其於92年間因吸食毒品事件接受勒戒，並未向
    被告借貸，亦不明系爭債權緣由，故原告主張與被告間並無
    前開債務存在，亦未在系爭債權之申請文件簽名，且亦否認
    前開強制執行事件所依據之支付命令有合法送達之情事，故
    訴請確認系爭債權不存在云云。惟查，被告所稱：原告確有
    於92年4月16日向被告之中港簡易型分行申請兼具現金卡及
    信用卡功能之國民現金卡，因原告未依約定向被告給付應付
    之最低還款額，故所有欠款視為到期，原告依約應對被告清
    償全部積欠之款項如附表所示，被告向新北地院聲請核發系
    爭支付命令，因被告未於法定期間提出異議而確定等情，有
    被告提出之國民現金申請書、歷史帳單查詢資料等件影本在
    卷可稽（見本院卷一第73-82頁），並經本院依職權調取新
    北地院109年度司促字第16428號支付命令卷（下稱支付命令
    卷）核閱無訛，且本院依原告聲請，於調取後述相關資料及
    命原告當庭書寫姓名後，囑託法務部調查局就「附件一『聯
    邦商業銀行國民現金卡申請書』內立約人、聲明書申請人欄
    位等之簽名筆跡共計2枚；與附件二『收容人自傳』、『臺灣臺
    北監獄受刑人教育實施心得報告』、『臺灣宜蘭監獄受刑人應
    遵守規則須知』內『胡國龍』之簽名筆跡各1枚；附件三『台北
    國際商業銀行存款業務往來申請及約定書暨現金卡申請書』
    內立約人簽章之簽名筆跡1枚；附件四『材霈有限公司派遣面
    試基本資料暨評核表』及背面『應徵人員健康狀況問卷調查表
    』內『胡國龍』之簽名筆跡共計3枚；附件五胡國龍本人於111
    年7月13日本院當庭書寫之姓名筆跡（橫、直式各20枚）」
    等資料，鑑定附件一與其他附件是否為同一人所為，經該局
    以特徵比對之鑑定方法為鑑定，其鑑定結果為：甲類筆跡（
    按即「附件一之「胡國龍」筆跡）與乙類筆跡（按即其他附
    件之「胡國龍」筆跡）筆劃特徵相同，此有法務部調查局函
    送之該局文書暨指紋鑑識實驗室鑑定書1份在卷可考（見本
    院卷二第67至71頁），益見原告有於92年4月16日向被告申
    請國民現金卡使用無疑。是以，被告以前揭事實為據而辯稱
    對原告具有系爭債權等情，洵足採信。
　㈡且查，經本院依職權查詢結果，原告係於91年7月22日因涉犯
    毒品防制危害條例而入勒戒所實施觀察勒戒，因無繼續施用
    傾向而於同年8月出所，至94年間始再因案入監，亦有臺灣
    高等法院全國前案資料查詢在卷可憑（附於限閱卷內），可
    見原告主張其於92年間因吸食毒品事件接受勒戒一節，並非
    事實，其於92年4月16日自可親自向原告申請兼具現金卡及
    信用卡功能之國民現金卡。又查，系爭支付命令及聲請狀繕
    本係於109年5月21日依法寄存新北市政府警察局蘆洲分局五
    股分駐所，於109年5月31日生送達效力，於109年6月22日確
    定，有被告戶籍查詢資料、臺灣高等法院在監在押全國紀錄
    表、送達證書、確定證明書可按（均見支付命令卷），均併
    予敘明。
四、綜上所述，原告據以提起本訴，請求確認被告對原告如附表
    所示之系爭債權不存在，為無理由，應予駁回。
五、本件事證已臻明確，兩造其餘攻擊防禦方法及證據，核與判
    決之結果不生影響，爰不一一論列，併此敘明。
六、訴訟費用負擔之依據：民事訴訟法第78條。
中　　華　　民　　國　　111 　年　　10　　月　　26　 日 
                  臺北簡易庭  法  官　陳仁傑  
附表
編號 債務之本金及利息計算方式 （一） 17,797元，其中15,715元自95年12月1日起至104年8月31日止按原約定年息百分之19.71計算之利息，並自104年9月1日起至清償日止，按年息百分之15計算之利息，並自95年12月1日起至清償日止，延滯第1個月當月計付150元，延滯第2個月當月計付300元，延滯第三個月（含）以上者每月計付600元之違約金，超過六個月（含）以上則不收違約金。 （二） 32,766元，及其中29,229元自92年9月1日起至104年8月31日止按年息百分之20計算之利息，並自104年9月1日起至清償日止，按年息百分之15計算之利息。 
以上正本證明與原本無異。
如不服本判決，應於判決送達後20日內向本庭（臺北市○○區○
○○路0段000巷0號）提出上訴狀。（須按他造當事人之人數附
繕本）。如委任律師提起上訴者，應一併繳納上訴審裁判費。 
中　　華　　民　　國　　111 　年　　10　　月　　26 　日 
                              書記官　黃進傑